【裁判字號】    89,上易,82
【裁判日期】    890131
【裁判案由】    賭博
【裁判全文】
臺灣高等法院刑事判決                              八十九年度上易字第八二號
    上  訴  人  臺灣宜蘭地方法院檢察署檢察官
    被      告  乙○○
右上訴人因被告賭博案件，不服臺灣宜蘭地方法院八十八年度易字第三八二號，中華
民國八十八年十一月二十五日第一審判決（起訴案號：臺灣宜蘭地方法院檢察署八十
八年度偵字第三○六六號）提起上訴，本院判決如左：
    主  文
上訴駁回。
    理  由
一、公訴意旨略以：被告乙○○夥同綽號「金庫」不詳姓名成年男子共同基於概括犯
    意，自民國八十八年八月一日下午起，至同年八月三日止，連續在宜蘭縣五結鄉
    ○○路五○號乙○○所經營為公眾得出入之「阿和小吃部」內，由該綽號「金庫
    」之人擺設電動賭博機具小瑪莉一台，並由乙○○負責看管，藉與不特定之人賭
    博財物。嗣於同年八月三日晚上九時十分許，為警當場查獲，並扣得電動賭博機
    具一台（含ＩＣ板一片）及機具內之賭資新台幣（下同）一千四百八十元。因認
    被告乙○○所為涉刑法第二百六十六條第一項之賭博罪嫌云云。
二、按犯罪事實應依證據認定之，無證據不得推定其犯罪事實；又不能證明被告犯罪
    者，應諭知無罪之判決，刑事訴訟法第一百五十四條、第三百零一條第一項分別
    定有明文。復按事實之認定，應憑證據，如未能發現相當證據，或證據不足以證
    明，自不能以推測或擬制之方法，為裁判基礎；再告訴人（公訴人）之告訴（起
    訴），本以使被告受刑事訴追為目的，故其陳述是否與事實相符，自應調查其他
    證據，以資審認，苟其所為攻擊之詞，尚有瑕疵，則在此瑕疵未予究明以前，即
    不能遽採為斷罪之基礎，此有最高法院四十年臺上字第八六號判例、最高法院六
    十九年臺上字第一五三一號判決可資參照。
三、本件公訴人認被告乙○○涉犯右揭賭博罪嫌，係以被告乙○○於警訊中坦承不諱
    ，且被告於偵查中供稱該台電動賭博機具自綽號「金庫」之人寄放時就有插電等
    語，此外，並有小瑪莉一台及機具內之賭資一千四百八十元扣案可資佐證，以及
    臨場檢查紀錄表一紙附卷可參，為其論據。惟訊據被告乙○○則堅決否認有右揭
    賭博犯行，辯稱：「阿和小吃部」的老闆不是伊，是許文和，伊只是擔任廚師，
    沒有權利決定店內要不要擺賭博機檯，伊亦未看管該賭博機檯，警方查獲當天，
    警察說叫一個人頂就好，老闆（指許文和）也叫伊頂，跟伊說伊沒有前科只是罰
    金而已，不會有事，警方也知道老闆不是伊等語。
四、經查：
  (一)本件公訴意旨所指訴被告乙○○之前開賭博犯行，業據被告乙○○堅決否認，且
    為警查扣電動賭博機具小瑪莉及機具內賭資一千四百八十元之「阿和小吃部」係
    許文和所開設，被告乙○○僅係許文和所僱用之廚師，而上開電動賭博機具係綽
    號「金庫」之男子拿來向許文和說：「擺擺看」的情形下，許文和未加拒絕而同
    意擺設等情，亦據證人許文和於原審訊問時到庭結證明確，衡諸常理，倘若證人
    許文和所證述係為迴護被告之詞，亦無陷己於罪之理，足認證人許文和之證言堪
    採為對被告有利之認定，由此可知，扣案之電動賭博機具一台及機具內之賭資並
    非被告乙○○與綽號「金庫」之人所共同擺設，被告乙○○顯然並未有右揭賭博
    行為，公訴人未察，遽以起訴，尚欠允當。
  (二)又許文和確有教被告乙○○為其頂替右揭賭博犯行之情形，業據被告乙○○於原
    審訊問時供稱：是許文和跟伊說：阿弟（指被告）這沒什麼代誌，你承認就好，
    另警員也說：你一個人擔就好，那麼多人送也一樣等語，核與證人許文和於原審
    證稱：伊原先沒講，後來是警員說：你們一人擔就好了，伊才跟乙○○講等語相
    符，參以證人即宜蘭縣警察局羅東分局五結派出所警員甲○○於原審訊問時證稱
    ：（問：為何於警察局能讓嫌疑犯與他人交談？）當時有很多人，未注意等語，
    足見被告乙○○與證人許文和此部分所言非虛，被告辯解係許文和叫被告頂替右
    揭賭博犯罪等語，應堪採信。至證人甲○○於本院八十九年一月二十一日訊問時
    證稱：我們當日有四個警員去「阿和小吃部」臨檢，二個警員先進去，就看到被
    告在那邊，問被告店是何人開的，被告回答店是他開的，於是就將小瑪莉機檯及
    被告一起帶回警所，並未教唆被告頂罪云云，核與事實不符，不能採為對被告不
    利之認定。
  綜上所述，公訴人所舉之證據尚無法證明被告乙○○犯罪，此外，復查無其他積極
  證據足以證明被告確有公訴人所指之賭博犯行，揆諸首揭說明，自屬不能證明被告
  犯罪。
五、原判決以不能證明被告犯罪而為無罪之諭知，並無不合，檢察官上訴意旨猶執前
    詞指摘原判決不當，為無理由，應予駁回。
據上論斷，應依刑事訴訟法第三百六十八條，判決如主文。
本案經檢察官楊楚猛到庭執行職務。
中    華    民    國    八十九    年      一        月      三十一      日
                            臺灣高等法院刑事第二十庭
                                審判長法  官  房  阿  生
                                      法  官  胡  泉  田
                                      法  官  雷  元  結
右正本證明與原本無異。
不得上訴。
                                      書記官  梁  雅  華
中    華    民    國    八十九    年      二        月        二        日


司法院資訊處製作；財團法人民間司法改革基金會備份。
